臺灣高等法院刑事判決
110年度上易字第1698號
上  訴  人  
即  被  告  游雅惠



上列上訴人因妨害名譽案件，不服臺灣士林地方法院110年度易
字第215號，中華民國110年8月11日第一審判決（起訴案號：臺
灣士林地方檢察署109年度偵字第15665號），提起上訴，本院判
決如下：
    主  文
原判決撤銷。
游雅惠犯公然侮辱罪，處罰金新臺幣參仟元，如易服勞役，以新
臺幣壹仟元折算壹日。
    事  實
一、游雅惠與楊德慧均為樂盟科技有限公司（址設新北市○○區○○
    ○路0段00號20樓之7，下稱樂盟公司）之員工。游雅惠於民
    國109年7月8日下午4時16分許，在上址樂盟公司辦公室內，
    因懷疑楊德慧向另一員工龔育弘透漏其個人隱私，竟基於公
    然侮辱之犯意，在上址不特定多數人得共見共聞之辦公室內
    ，以「無路用的卡小」之言語辱罵楊德慧，足以貶抑楊德慧
    之人格及社會評價。
二、案經楊德慧訴由新北市政府警察局汐止分局報請臺灣士林地
    方檢察署檢察官偵查起訴。
    理  由
一、證據能力：
　　按被告以外之人，於審判外之陳述，雖不符刑事訴訟法第15
    9條之1至第159條之4之規定，而經當事人於審判程序同意作
    為證據，法院審酌該言詞陳述或書面陳述作成時之情況，認
    為適當者亦得為證據。當事人、代理人或辯護人於法院調查
    證據時，知有第159條第1項不得為證據之情形，而未於言詞
    辯論終結前聲明異議者，視為有前項之同意。刑事訴訟法第
    159條之5定有明文。本案下列所引用被告以外之人於審判外
    之陳述，檢察官、被告游雅惠迄本案言詞辯論終結前，均未
    聲明關於證據能力之異議，本院審酌該證據資料製作時之情
    況，亦無違法不當或證明力明顯過低之瑕疵，以之作為證據
    應屬適當，依上開規定，認該供述證據具證據能力。至卷內
    所存經本判決引用之非供述證據部分，經核與本件待證事實
    均具有關聯性，且無證據證明係違反法定程序所取得，依刑
    事訴訟法第158條之4反面解釋，均有證據能力。
二、認定事實：
　㈠訊據被告矢口否認有何公然侮辱犯行，辯稱：伊固有於上開
    時地說出「無路用的卡小」之言語，但是因伊當下與龔育弘
    生口角衝突，在情緒激動下為了自我保護才這樣子講，並沒
    有針對任何人云云。
　㈡經查：
　⒈被告與告訴人楊德慧、龔育弘均為樂盟公司員工，被告於109
    年7月8日下午4時許在樂盟公司辦公室內，與告訴人及龔育
    弘生口角衝突，並於同日下午4時16分57秒許，口出「兩個
    人作伙一樣啦，無路用的卡小（台語）」等語（下稱本案言
    論），為被告所供承，核與證人即告訴人、樂盟公司員工黃
    葳鈞證述情節相符，並有現場監視器錄影光碟、翻拍照片、
    對話譯文、影像截圖等件可稽，上開監視器錄影光碟並經原
    審法院當庭勘驗，確與該對話譯文及影像截圖相符無訛（參
    原審卷第66、81、83頁），堪認屬實。
　⒉本案係因被告懷疑告訴人向龔育弘透露其個人隱私，遭龔育
    弘在公司LINE群組內言語侮辱，遂質問告訴人及龔育弘而生
    口角衝突，為被告所供承，並依上開監視錄影畫面觀之，被
    告係面對龔育弘之同時以手指向告訴人而為本案言論，且該
    處辦公室僅有被告、告訴人及龔育弘3人在內，綜以該口角
    起因、現場情境及言論內容，可認被告之本案言論確係對龔
    育弘及告訴人所為（被告對龔育弘公然侮辱部分，業經撤回
    告訴而經檢察官為不起訴處分）。被告固辯稱：伊因有精神
    焦慮症狀，上開言論僅是情緒激動下為保護自己所為，並沒
    有針對特定人，且上開監視器錄影光碟係由伊所提出，不應
    作為證明伊有罪之證據云云。惟該錄影光碟既無證據能力之
    瑕疵，無論係由何人提出，均得採作本案證據使用；而被告
    所舉其於109年1月15日至111年2月7日間之謝宏杰身心精神
    科診所病歷表，固可認被告於上開時間內有因焦慮症、適應
    障礙症就診，然除未足證明該等病症與其本案犯行有何關連
    性外，衡以被告於口角中所為本案言論，固有抒發情緒之效
    果，但難謂有何自衛、自辯或自我保護之情形。是被告上開
    辯解，自屬無據。
　⒊按刑法第309條第1項公然侮辱罪，係指對人謾罵、嘲笑、侮
    蔑，其方法並無限制，不問以文字、言詞、態度、舉動，只
    須以公然方式為之，而足使他人在精神上、心理上有感受難
    堪或不快之虞，足以減損特定人之聲譽、人格及社會評價即
    足。本案被告在不特定多數人可共見共聞之樂盟公司辦公處
    所，以「無路用的卡小」辱罵告訴人，衡情確足以令聽聞者
    感到難堪不快，足以貶損告訴人之名譽及尊嚴評價，被告所
    為確具公然侮辱之犯意及犯行。本案事證明確，被告犯行堪
    以認定，應依法論科。 
三、論罪：
　　核被告所為，係犯刑法第309條第1項之公然侮辱罪。
四、不另為無罪之諭知部分：
　　公訴意旨認被告於上開時地另以「去死」等言論辱罵告訴人
    ，亦足以貶抑告訴人之人格及社會評價。經查，被告確有於
    上開時地對告訴人稱「去死」等語，亦據被告所供承，且有
    上開監視錄影光碟可稽，惟考該等言論，於一般口語及社會
    評價中固具詛咒性質而可使聽聞之人產生不快，然尚難認屬
    足以貶損一般人名譽及尊嚴之粗言穢語，無從論以公然侮辱
    之罪責。此部分行為本應為被告無罪之諭知，然公訴意旨認
    被告係以一公然侮辱行為辱罵告訴人「無路用的卡小」、「
    去死」等語而具一罪關係，爰不另為無罪之諭知。
五、撤銷改判之理由：
　㈠原審同認被告犯刑法第309條第1項之公然侮辱罪，予以論罪
    科刑，固非無見，然其認被告所為「去死」之言論亦屬公然
    侮辱，略有未當，亦未及審酌被告於本院審理時已與告訴人
    道歉，並經告訴人表示願意原諒被告，請求法院輕判等情（
    見本院卷第89頁），則原審量刑基礎既有變動，所科處刑度
    即有未洽。被告上訴否認犯行，固無理由，然原判決既有上
    開瑕疵，自應由本院撤銷改判。
　㈡爰審酌被告與告訴人原為同事關係，僅因懷疑告訴人向他人
    透露其隱私，即口出惡言辱罵告訴人以表達不滿，致告訴人
    名譽、尊嚴評價受貶損，所為非是，兼衡以被告犯罪之動機
    、目的、手法、所生之損害，並參酌被告自陳專科肄業之智
    識程度、目前仍在樂盟公司任職、月薪約新臺幣4萬5千元、
    已婚、租屋、有2名小孩之家庭生活經濟狀況，及犯後固仍
    否認犯行，然已與告訴人道歉並取得告訴人之諒解等一切情
    狀，量處如主文第2項所示之刑，並諭知易服勞役之折算標
    準。
據上論斷，應依刑事訴訟法第369條第1項前段、第364條、第299
條第1項前段，刑法第309條第1項、第42條第3項，刑法施行法第
1條之1第1項，判決如主文。
本案經檢察官曹哲寧提起公訴，檢察官朱婉綺、陳慧玲到庭執行
職務。
中　　華　　民　　國　　111 　年　　2 　　月　　24　　日
                  刑事第八庭  審判長法　官  陳世宗
                                    法　官  呂寧莉
                                    法　官  林呈樵
以上正本證明與原本無異。
不得上訴。
                                    書記官  謝雪紅
中　　華　　民　　國　　111 　年　　2 　　月　　24　　日
附錄：本案論罪科刑法條全文　　　　　　　　　　　　　　
中華民國刑法第309條
公然侮辱人者，處拘役或9千元以下罰金。
以強暴犯前項之罪者，處1年以下有期徒刑、拘役或1萬5千元以
下罰金。